【裁判字號】    98,簡上,454
【裁判日期】    980730
【裁判案由】    詐欺
【裁判全文】
臺灣高雄地方法院刑事判決             98年度簡上字第454號
上  訴  人
即  被  告  丙○○
上列上訴人因詐欺案件，不服本院高雄簡易庭民國98年3 月31日
98年度審簡字第1608號刑事簡易判決（聲請簡易判決處刑案號：
98年度偵字第5312號），提起上訴，本院合議庭判決如下：
    主  文
上訴駁回。
    事  實
一、丙○○可預見一般取得他人金融帳戶使用之行徑，常與行財
    產犯罪事實之需要密切相關，竟基於縱若有人持之犯罪，亦
    無違其本意之幫助詐欺集團實施詐欺之犯意，而於民國（下
    同）97年間之97年11月24日前之某日，在不詳地點，將其在
    臺灣土地銀行前鎮分行所開立之帳戶號碼為000000000000號
    帳戶之存摺、提款卡及密碼，交予真實姓名年籍不詳之詐騙
    集團成年成員。嗣於97年11月24日10時30分許，一自稱中壢
    警察局詐騙集團成員打電話向乙○○佯稱：你有沒有在今（
    97）年8 月15日第一銀行及玉山銀行開戶，你帳戶有700 至
    800 萬元資金，你是洗錢共犯，再一次確認你現有的帳戶，
    帳戶裡面存款有多少錢，要把資金先領出來，交給我們要觀
    察資金動態等語，致乙○○陷於錯誤，於97年11月24日14
    時7 分許，在新竹縣竹東鎮○○路工研院內土地銀行，依指
    示將其領出存款匯款新台幣（下同）11萬元入丙○○設立上
    開臺灣土地銀行前鎮分行帳戶內。嗣乙○○發覺有異，始知
    受騙。
二、案經高雄市政府警察局前鎮分局移送臺灣高雄地方法院檢察
    署檢察官偵辦後聲請簡易判決處刑。
    理  由
壹、程序部分：
一、按被告於第二審經合法傳喚，無正當之理由不到庭者，得不
    待其陳述，逕行判決，刑事訴訟法第371 條定有明文。又對
    於簡易判決處刑不服而上訴者，得準用上開規定，此觀諸刑
    事訴訟法第455 條之1 第3 項之規定自明。本案98年7 月23
    日審理期日傳票，已於同年7 月2 日寄存送達於被告之住所
    ，有本院送達證書1 份在卷可稽（見本院簡上卷第32頁），
    是本案被告經本院合法傳喚後，無正當理由未到庭，本院爰
    不待其陳述，逕行判決，合先敘明。
二、次按被告以外之人於審判外之言詞或書面陳述，除法律有規
    定者外，不得作為證據；被告以外之人於審判外之陳述，雖
    不符前4 條之規定，而經當事人於審判程序同意作為證據，
    法院審酌該言詞陳述或書面陳述作成時之情況，認為適當者
    ，亦得為證據；當事人、代理人或辯護人於法院調查證據時
    ，知有第159 條第1 項不得為證據之情形，而未於言詞辯論
    終結前聲明異議者，視為有前項之同意。刑事訴訟法第159
    條第1 項、第159 條之5 就此分別定有明文。本案所引用之
    供述及非供述證據，業經本院依法踐行調查證據程序，公訴
    人、被告均未爭執各該證據之證據能力，且迄本院言詞辯論
    終結前未就上開證據之證據能力聲明異議，又查無依法應排
    除其證據能力之情形，是後述所引用證據之證據能力均無疑
    義，依法自有證據能力，均得作為本案證據，先予敘明。
貳、實體部分
一、被告丙○○上訴意旨略以：其臺灣土地銀行前鎮分行所開立
    之帳戶號碼為000000000000號帳戶（下稱上開帳戶）早於93
    年間即開設，嗣因甚少使用，是其於上開帳戶遭竊後，未能
    立即查知，並無任何幫助詐欺之犯行云云。
二、經查：
(一)上揭犯罪事實，業據被害人乙○○於警訊時指述明確（見警
    卷第4 頁至第6 頁），並臺灣土地銀行前鎮分行97年12月18
    日前存字第0970003664號函所附之存戶丙○○之客戶歷史交
    易明細查詢、客戶基本資料查詢各1 份（見警卷第7 頁至第
    10頁）、被害人乙○○於97年11月24日匯入戶名：丙○○，
    帳號000000000000號之臺灣土地銀行存摺類存款憑條影本1
    紙（見警卷第13頁）、新竹縣政府警察局竹東分局竹東派出
    所受理各類案件紀錄表、內政部警政署反詐騙諮詢專線紀錄
    表、金融機構聯防機制通報單影本各1 紙（見警卷第16 頁
    至第19頁）可證，堪認為真實。
(二)被告雖執上詞否認犯罪，並辯稱：伊帳戶什麼時間不見了，
    伊不知道，伊是警局通知伊才知道該帳戶被盜用，所以就沒
    有掛失，伊把存摺及提款放在一起，還有放1 張影本的身分
    證，密碼是伊的出生年月日云云。惟被告空言上開帳戶係遺
    失，惟對於係置於何處遺失、何時遺失等細節，並無合於情
    理之說詞。且存簿、金融卡等物乃個人處理日常生活金錢流
    向所必要之物，現今社會詐騙集團橫行，多係利用他人之帳
    戶以行詐欺犯行，報章雜誌亦多有報導，則被告為一年近40
    之正常智識之人，對目前詐欺集團犯罪手法透報章雜誌之報
    導應會有所理解，則其帳戶倘有遺失，亦應立即掛失，豈有
    甘冒自己之帳戶為詐騙集團所利用之風險，放任帳戶遭人盜
    用而不加以掛失。又存摺、提款卡等資料均係個人重要物件
    ，並具有一定金融交易目的及識別意義，而密碼係提領存款
    之必要識別碼，一般通常智識之人為防存簿遺失遭盜領，均
    不至隨意將該等存摺及金融卡及密碼置放於同一處，以防一
    日遺失時遭人盜領使用。再身分證影本與上開帳戶之存摺、
    提款卡並無一起存放之必要，一般人亦鮮少將身分證影本與
    帳戶存摺、提款卡一起存放，縱有存放於同一處之必要，亦
    會警覺應變更密碼，避免遺失時遭盜領款項。然被告卻辯稱
    伊存摺與提款卡放一起，內還放1 張影本身分證，密碼是伊
    身分證出生年月日云云，顯與常情不符，而無可採。
(三)又被害人乙○○於97年11月24日14時7 分許匯款11萬元入上
    開帳戶後，立即於同年月日14時14分42秒、15分24秒、16分
    6 秒、16分47秒、17分29秒，各遭提領2 萬元之事實，有臺
    灣土地銀行前鎮分行97年12月18日前存字第0970003664號函
    所附之存戶丙○○之客戶歷史交易明細查詢、客戶基本資料
    查詢各1 份（見警卷第7 頁至第10頁）、被害人乙○○於97
    年11月24日匯入戶名：丙○○，帳號000000000000號之臺灣
    土地銀行存摺類存款憑條影本1 紙（見警卷第13頁）可證。
    可見：若非該帳戶早遭詐騙集團成員所用，在該詐騙集團成
    年成員之實際管領使用之下，確信該帳戶不會被原持有人申
    請掛失或註銷，則詐騙集團成員怎可甘冒詐騙金額遭凍結無
    法提領之風險，而使用來路不明之帳戶作為犯罪工具之理。
    衡情，上開帳戶之存摺、提款卡及密碼等，自應係被告交付
    與上開詐騙集團之成年成員。而被告交付上開物品時，應可
    預見該帳戶可能遭他人利用為從事犯罪之工具之風險，竟仍
    容任上開重要物品流入上開詐騙集團之成年成員手中，供該
    集團持該帳戶作為詐騙之工具，自有幫助詐欺取財之未必故
    意。
(四)綜上所述，被告上開所辯，顯係事後卸責之詞，不足採信，
    本件事證明確，被告犯行洵堪認定。
三、原審以被告罪證明確，認被告所為，係犯刑法第30條第1 項
    前段、第339 條第1 項之幫助詐欺取財罪，因而適用刑法第
    30條第1 項前段、第2 項、第339 條第1 項、第41條第1 項
    、刑法施行法第1 條之1 第1 項、第2 項前段之規定，並審
    酌被告將金融機關帳戶提供他人作為詐欺之犯罪行為使用等
    一切情狀，量處有期徒刑3 月，並斟酌被告所犯上開情節，
    諭知以新臺幣1000元折算1 日為易科罰金之折算標準，其認
    事用法並無違誤，量刑亦屬妥適，被告上訴意旨否認犯罪，
    指摘原判決不當，為無理由，應予駁回。
據上論斷，應依刑事訴訟法第455 條之1 第1 項、第3 項、第36
8 條、第371條，判決如主文。
本案經檢察官甲○○到庭執行職務。
中    華    民    國    98    年    7     月    30    日
                  刑事第二庭  審判長法  官  林水城
                                    法  官  李昆南
                                    法  官  施盈志
以上正本證明與原本無異。
不得上訴。
中    華    民    國    98    年    7     月    30    日
                                    書記官  林雅婷


司法院資訊處製作；財團法人民間司法改革基金會備份。
